【裁判字號】    98,破,58
【裁判日期】    981228
【裁判案由】    聲請和解
【裁判全文】
臺灣臺北地方法院民事裁定                98年度破字第58號
聲  請  人  甲○○
            丁○○
            丙○○
上列當事人聲請聲請和解事件，本院裁定如下：
    主  文
聲請駁回。
聲請程序費用由聲請人負擔。
    理  由
一、按債務人不能清償債務者，在有破產聲請前，得向法院聲請
    和解，惟債務人聲請和解時，應提出財產狀況說明書及其債
    權人、債務人清冊，並附具所擬與債權人和解之方案，及提
    供履行其所擬清償辦法之擔保，破產法第6條第1項、第7條
    分別定有明文。又所謂和解係指債權人與債務人雙方互相讓
    步，而終止雙方紛爭之方式，故不得僅得由一方決定和解方
    案之內容。而和解方案，不論係為折扣成數償還或為緩期清
    償或使第三人承擔債務，均應依債務人之現況及其未來清償
    之可能性與債權人債權之滿足作一整體合理之規劃；另所謂
    清償辦法之擔保，係為保證債務人和解方案之履行，亦須有
    殷實且恰當之擔保。
二、本件聲請意旨略以：聲請人等所負債務，因具主從之借保等
    連帶關係存在，有共同聲請和解之實益與必要。聲請人甲○○之兄乙○○願提供新臺幣（下同）50萬元供聲請人等與債
    權人成立和解分配，於免除受償不足之債務後，得獲重生之
    機會，爰擬與債權人擬定和解方案，請求裁定准予破產程序
    和解云云。
三、經查，本件聲請人等聲請和解，雖提出和解方案書，表達願
    以乙○○所擬提供之50萬元作為清償金額云云。惟本院經函
    請各債權人表示意見，除債權人戊○○同意聲請人所提出之
    和解方案外，其餘債權人中華開發資產管理股份有限公司、
    彰化商業銀行股份有限公司、臺灣中小企業銀行股份有限公
    司、渣打國際商業銀行股份有限公司均函覆本院不同意聲請
    人所提出之和解方案，中國信託商業銀行股份有限公司與萬
    泰商業銀行股份有限公司則未函覆意見，此有前開銀行函文
    在卷可查（見卷第74至第79頁）。足見聲請人等聲請破產和
    解已無成立之可能，是其向本院聲請破產程序和解，自無必
    要，所為聲請，為無理由，應予以駁回。
四、又按法院駁回和解之聲請或不認可和解時，應依職權宣告債
    務人破產，破產法第35條固定有明文，然此仍須債務人具備
    破產之要件及實益方可。再按破產宣告後，如破產財團之財
    產不敷清償財團費用及財團債務時，法院因破產管理人之聲
    請，應以裁定宣告破產終止，同法第148條亦定有明文。是
    依揭規定意旨，如破產宣告後，破產財團之財產已不敷清償
    最基本之財團費用及財團債務，則其他破產債權更無法受償
    ，破產程序之進行即無必要，故法院應依聲請宣告破產終止
    ，而破產固係對於債務人不能清償債務者宣告之，但法院就
    破產之聲請得依職權為必要之調查，若債務人確係毫無財產
    ，則破產財團即不能構成，至若破產財團雖勉可組成，然其
    破產財團之財產尚不足清償破產程序之費用，更遑論清償破
    產債權，參酌前開條文規定之意旨，即無進行破產程序之必
    要，而應駁回其聲請。經查，聲請人等固主張乙○○願提供
    50萬元供聲請人等與債權人成立和解分配，然未提出任何證
    據加以佐證，自難認該50萬元為聲請人等之財產。又查，聲
    請人甲○○自陳其負債89萬154元，及保證債務135萬9,531
    元，然其名下無任何財產及薪資所得，有財政部臺北市國稅
    局財產歸屬資料清單、96及97年度綜合所得稅各類所得資料
    清單（見卷第10、11、56頁）在卷足稽。經審酌甲○○資產
    狀況，顯無財產可構成破產財團，亦無法支付破產財團之費
    用，並無宣告破產之實益。另查，聲請人丁○○雖負債173
    萬4,531元、聲請人丙○○雖負債10萬元及保證債務135萬
    9,531元，惟丁○○與丙○○為37歲、48歲，正值壯年，依
    勞動基準法規定之退休年齡65歲計算，丁○○與丙○○尚可
    各工作28年、17年，且二人每月薪資所得各約為4萬元、3
    萬3,000元，尚非不具備相當之工作能力之人，自可憑其智
    識、勞力獲取相當資產。再觀諸丁○○96、97年度所得各為
    56萬4,693元、53萬9,000元，丙○○96、97年度所得各為76
    萬1,047元、59萬2,118元，有二人96及97年度綜合所得稅各
    類所得資料清單、綜合所得稅結算申報書（見卷第13、15、
    58-62頁）在卷足憑。於審酌聲請人之工作能力、所得及財
    產資料等條件以為評量，尚難遽認聲請人日後確已無受領更
    高薪資而清償債務之工作能力。另參諸丁○○與丙○○提出
    之債權人清冊，其所有債權人除債權人戊○○為自然人外，
    餘均為金融機構，則丁○○與丙○○當得與各債權銀行協商
    如何簡化還款程序、降低利息，俾以合理之方式分期清償積
    欠各債權銀行之債務，或謀求各種方式以降低利息支出，並
    清償債務。果爾，丁○○與丙○○自非無於相當年限內將所
    積欠債務清償完畢之可能。準此，本件丁○○與丙○○難謂
    毫無清償債務之能力，與前揭法條之規定之要件自有未合，
    是本件並無破產法第1條第1項所規範「不能清償債務」之破
    產原因存在。從而，本院對於聲請人等之破產聲請，均應予
    以裁定駁回。
五、依破產法第5條、民事訴訟法第95條、第78條裁定如主文。
中    華    民    國    98    年    12    月    28    日
              民事第三庭    法      官  魏式瑜
以上正本係照原本作成。
如對本裁定抗告，須於裁定送達後10日內向本院提出抗告狀，並
繳納抗告費新臺幣1,000元。
中    華    民    國    98    年    12    月    28    日
                            書  記  官  曾鈺馨

司法院資訊處製作；財團法人民間司法改革基金會備份。
